【裁判字號】    89,訴緝,43
【裁判日期】    890531
【裁判案由】    煙毒
【裁判全文】
臺灣桃園地方法院刑事判決                          八十九年度訴緝字第四三號
    公  訴  人  臺灣桃園地方法院檢察署檢察官
    被      告  乙○○
    選任辯護人  甲○○
右列被告因違反肅清煙毒條例等案件，經檢察官提起公訴（八十五年度偵字第一二七
二二號），本院判決如左：
        主  文
乙○○持有第一級毒品，累犯，處有期徒刑柒月。扣案之海洛因壹大袋（淨重拾玖點
肆貳公克，純質淨重拾貳點伍貳公克）、殘留海洛因之塑膠包裝袋肆佰陸拾玖只，均
沒收銷燬之。
被訴意圖販賣而持有化學合成麻醉藥品部分免訴。
        事  實
一、乙○○曾於民國八十四年間因違反麻醉藥品管理條例，於八十四年四月廿八日經
    本院判處有期徒刑三月確定，甫於八十四年九月一日執行完畢，猶不知悔改，因
    其屢為警查獲持有及施用毒品犯行，深恐己所持有之第一級毒品海洛因為警查獲
    ，遂於八十五年六月初，將該等物品寄藏於林垂頤（已經本院以八十六年度訴字
    第三五五號判決罪刑在案）位於桃園縣桃園市○○○街九十八號八樓之租住處，
    嗣林垂頤則在乙○○之聯絡指示下，多次將乙○○寄藏在其上開租處之不詳數量
    之海洛因，由該租住處運輸至乙○○位於桃園縣八德市○○街八五巷八之一號三
    樓之租住處。嗣警方於八十五年六月十七日下午三時五十分許，在林垂頤上開租
    住處查獲，並扣得乙○○所持有並寄藏於林垂頤上開租住處之海洛因一大袋（淨
    重十九．四二公克，純質淨重十二．五二公克）、殘留海洛因之塑膠包裝袋四百
    六十九只。
二、案經台北縣警察局蘆洲分局報請臺灣板橋地方法院檢察署檢察官檢察官呈請台灣
    高等法院檢察署核轉臺灣桃園地方法院檢察署檢察官偵查起訴。
        理  由
甲、有罪部分：
一、訊據被告乙○○固矢口否認右開事實，辯稱：伊並無寄放海洛因於林垂頤位於桃
    園縣桃園市○○○街九十八號八樓之租住處，伊僅偶而去該處而已云云。惟查：
    共同被告林垂頤屢於檢察官偵訊及本院審理時陳稱警方於八十五年六月十七日，
    在伊桃園縣桃園市○○○街九十八號八樓租住處之其中一房間內所查獲之海洛因
    一大袋（淨重十九．四二公克，純質淨重十二．五二公克）、殘留海洛因之塑膠
    包裝袋四百六十九只、安非他命十一包（驗餘淨重廿一．四六七公克），係被告
    乙○○和其男友陳銘鎰所放置，且乙○○平時就有向伊借用其租住處之一個房間
    使用，伊將該房間鑰匙交乙○○保管等語，至於林垂頤於本院八十六年度訴字第
    三五五號審理時所抗辯伊於警訊時之所以自承幫被告乙○○運輸海洛因、安非他
    命至乙○○位於桃園縣八德市○○街八五巷八之一號三樓之租住處，是因為警訊
    員警李清雲將已先行制作好的共同被告黃思涵的筆錄給伊看，要伊招供，黃思涵
    才可以輕減刑責，伊只好承認有幫乙○○運輸毒品云云，亦經本院於該案審理時
    傳訊該員警李清雲到院證稱林垂頤之警訊筆錄係出自其自由意識下之陳述，本院
    再衡諸共同被告林垂頤於同日內勤檢察官訊問時尚供稱「（查扣贓證物）不是我
    的，是乙○○朋友帶來的，說放在我這裏比較安全，裏面放的東西『我知道』。
    」，甚至其於八十六年一月廿四日距被查獲已半年餘之時，尚且於檢察官偵訊時
    供陳「偶而送『安』給乙○○，但不知裏面有海洛因。」等語，與其在本院翻異
    辯稱根本不知乙○○及乙○○的朋友陳銘鎰在伊租住處放置何物、伊從無幫乙○
    ○運輸安非他命或海洛因云云，顯不相符，其事後翻異之詞不足採信，因而認定
    林垂頤之警訊筆錄堪信確係真實且出自自由意識下之陳述，本院於該案中又核諸
    共同被告林垂頤之警訊筆錄已明白供承「是的（乙○○要海洛因或安非他命時，
    才打電話叫伊送過去），但她（乙○○）有時會自己過來我住處拿。」，而共同
    被告黃思涵於警訊時亦陳稱「（乙○○為何將安非他命、海洛因寄藏於林垂頤之
    租屋處？）因據我所知乙○○．．．曾於今年四月份被警方在渠住處查獲到許多
    煙毒及麻藥，所以她不敢將上列物品放在她家，因此放在林垂頤之住處，躲避警
    方查緝，惟乙○○需要海洛因或安非他命時，方打電話叫林垂頤送去她家。」、
    「（乙○○及林垂頤等人是否共同在販賣海洛因或安非他命？）我只知道林垂頤
    幫乙○○在送海洛因及安非他命，因為我曾經跟林垂頤送過海洛因及安非他命去
    乙○○住處的地下停車場，將海洛因及安非他命交給乙○○，但我不清楚林垂頤
    、乙○○是否有在販賣海洛因或安非他命等情事。」等語，該等供詞，核與共同
    被告林垂頤前開警訊及偵訊供陳相符，本院亦因而認定共同被告黃思涵嗣於本院
    翻異前詞，改稱該警訊筆錄伊沒看清楚就簽名，警察問伊有為乙○○送「東西」
    ，事實上，我不清楚他所謂的「東西」是指什麼云云，核屬迴護共同被告林垂頤
    之詞。非惟如是，共同被告林垂頤所供有關於其租住處之其中一房間內所查扣之
    海洛因、安非他命及殘留海洛因之塑膠袋係被告乙○○所有，若係其隨意亂供乃
    至對被告乙○○故加誣陷，則其僅作此供述即可推卸其刑責，又為何自陳有幫被
    告乙○○運輸海洛因之事實？可見其之所供為真。再核諸被告乙○○亦確於八十
    五年四月十日晚間七時卅分許、同年五月十三日晚間，為警二度在同一地點即桃
    園縣八德市○○街八五巷十七之一號五樓查獲其吸用安非他命犯行，並在第一次
    查扣安非他命二包（淨重三．三五公克）、吸食器一個、玻璃吸食器二支、削尖
    吸管三支、包裝袋九個，第二次則查扣安非他命九包（驗餘淨重十七．三六０八
    公克）、空袋十八個等物，而為本院以八十五年度易字第三０九二號判處罪刑在
    案，此與共同被告林垂頤、乙○○所陳被告乙○○係因屢為警查獲，因而不敢將
    毒品置於自己之住處，因此寄藏於林垂頤前開租住處之供詞，亦合符節。綜上，
    被告乙○○所辯顯屬臨訟卸責之詞，不足採信，此外，復有扣案如事實欄所述之
    物可憑，該等物品並均經送鑑定，有法務部調查局、憲兵司令部刑事鑑識中心之
    鑑定通知書各一紙在卷足稽，本件事證明確，被告乙○○犯行足堪認定。本件事
    證既已明確，被告之辯護人再行聲請本院傳訊查獲之員警，核無必要，附此敘明
    。
二、（一）按毒品危害防治條例業於八十七年五月廿日公布，而於同年月廿二日施行
    ，原肅清煙毒條例第十條第一項之持有毒品罪改由毒品危害防治條例第十一條第
    一項規範，比較上開新舊法之規定，以新法之毒品危害防治條例第十一條第一項
    之規定之處罰較輕，依刑法第二條之規定，本件自應依毒品危害防治條例第十一
    條第一項之規定處罰。（二）核被告黃燕玉所為，係犯毒品危害防治條例第十一
    條第一項之持有第一級毒品罪；公訴人雖誤認被告乙○○所犯持有第一級毒品罪
    應係犯肅清煙毒條例第七條第一項意圖販賣而持有海洛因罪云云，然其起訴之事
    實既與本院判決事實屬事實之擴張與減縮之問題（此部分詳見後述理由丙所述）
    ，本院自得依法變更其上開起訴之錯誤法條。又被告乙○○曾於八十四年間因違
    反麻醉藥品管理條例，於八十四年四月廿八日經本院判處有期徒刑三月確定，甫
    於八十四年九月一日執行完畢，有台灣高等法院被告全國前案紀錄表一紙在卷可
    稽，其於執行完畢後五年以內，再犯本案之罪，係屬累犯，應依刑法第四十七條
    之規定遞加重其刑。爰審酌被告犯後飾詞卸責、其持有海洛因之數量、犯罪手段
    、犯罪動機等一切情狀，量處如主文所示之刑。扣案之海洛因一大袋（淨重十九
    ．四二公克，純質淨重十二．五二公克）、殘留海洛因之塑膠包裝袋四百六十九
    只，均應依毒品危害防制條例第十八條第一項前段之規定，宣告沒收銷燬之。
乙、免訴部分：
一、公訴意旨略以：被告乙○○基於意圖販賣而持有安非他命之犯意，將安非他命寄
    藏於林垂頤位於桃園縣桃園市○○○街九十八號八樓之租住處，因認其涉犯麻醉
    藥品管理條例第十三條之一第二項第二款之意圖販賣而持有化學合成麻醉藥品罪
    嫌云云。
二、按案件曾經判決確定者，應諭知免訴之判決，刑事訴訟法第三百零二條第一款定
    有明文；又所謂「案件」，自包括裁判上或實質上一罪之同一案件，最高法院二
    六年渝上字第一四三五號、三十年上字第二二四四號、三十年上字第二七四七號
    、四十九年台非字第二十號、六十年台非字第七七號諸判例皆明揭此旨。
三、經查：如本判決理由丙所述，被告乙○○於本案中基於意圖販賣而持有安非他命
    之罪嫌未可遽加認定，本案中，基於如同理由甲一所述，僅可認定被告乙○○確
    有於八十五年六月初將安非他命十一包（驗餘淨重廿一．四六七公克）與前開論
    罪部分之海洛因同時寄藏於林垂頤位於桃園縣桃園市○○○街九十八號八樓之租
    住處中之一房間內，因之，僅可認定其犯麻醉藥品管理條例第十三條之一第二項
    第五款之非法持有安非他命罪。然查被告乙○○於八十五年六月十七日晚間十時
    許，在桃園縣八德市○○街八五巷八之一號三樓為警查獲同時，其另所涉及之非
    法吸用安非他命罪行，已由臺灣板橋地方法院檢察署檢察官併由本院以八十五年
    度易字第三０九二號審理並於八十五年九月十日判決在案，該案並早於八十六年
    一月廿四日確定，此有台灣高等法院被告全國前案紀錄表一紙在卷可憑，且經本
    院調閱八十五年度易字第三０九二號刑事全卷屬實，本件與該確定判決所認定之
    事實間，自具有吸收犯實質上一罪之關係，依首開法條及最高法院之諸判例，本
    部分自應諭知免訴。
丙、公訴意旨另以：被告乙○○基於意圖販賣而持有海洛因及安非他命之犯意，將海
    洛因及安非他命寄放於林垂頤位於桃園縣桃園市○○○街九十八號八樓之租住處
    ，再由共同被告林垂頤、黃思涵基於幫助被告乙○○意圖販賣而持有海洛因及安
    非他命之犯意，將安非他命、海洛因由桃園縣桃園市○○○街九十八號八樓送至
    桃園縣八德市○○街八五巷八之一號三樓被告乙○○住處，因認被告乙○○涉犯
    肅清煙毒條例第七條第一項意圖販賣而持有海洛因罪、麻醉藥品管理條第十三條
    之一第二項第二款之意圖販賣而非法持有安非他命罪云云。按犯罪事實應依證據
    認定之，無證據不得推定其犯罪事實，刑事訴訟法第一百五十四條定有明文。又
    認定不利於被告之事實，須依積極證據，苟積極證據不足為不利於被告事實之認
    定時，即應為有利於被告之認定，更不必有何有利之證據，最高法院三十年上字
    第八一六號著有判例可資參照。經核公訴人認定被告乙○○右揭犯罪，無非係以
    共同被告林垂頤、黃思涵均於警、偵訊曾自承幫被告乙○○送過毒品，而被告乙
    ○○雖經驗尿有吸用安非他命，然並無施打海洛因，則其在被告林垂頤之桃園縣
    桃園市○○○街九十八號八樓之租處擁有大量安非他命及海洛因，必係意圖販賣
    而持有云云。惟查：被告乙○○即使擁有大量之毒品，然其是否開始持有之初即
    以主觀意圖販賣之意思而持有而應構成販賣毒品罪行？又警方在共同被告林垂頤
    位於桃園縣桃園市○○○街九十八號八樓之租處查扣之屬被告乙○○所有之安非
    他命及海洛因之重量均在廿公克上下，何能謂「大量」？又何足使公訴人據以推
    論「必係」意圖販賣而持有？其邏輯上係如何演繹，致有此結論？難道被告乙○
    ○不能留供己施用（一次驗尿無嗎啡反應，不必定代表即無施用海洛因，亦有可
    能係已代謝完畢，而驗無反應，且亦有可能係第一次持有海洛因，預備供己第一
    次施用）？不能無償轉讓他人？況被告乙○○早有多次非法吸用安非他命前科，
    此有台灣高等法院被告全國前案紀錄表一紙在卷可稽，亦為其所不否認，足見其
    安非他命用量亦匪，廿公克上下之安非他命即推論其必係意圖販賣而持有，其
    原因何在？綜上，公訴人推論被告乙○○係犯意圖販賣而持有海洛因、安非他命
    罪行，純屬毫無證據之草率推論，此部分本應諭知無罪，然此部分與前開論罪及
    諭知免訴之部分，分別具有起訴與裁判事實擴張與減縮之實質上一罪及法律選擇
    適用之關係，爰均不另為無罪之諭知。
據上論斷，應依刑事訴訟法第二百九十九條第一項前段、第三百條、第三百零二條第
一款，毒品危害防制條例第十一條第一項、第十八條第一項前段，刑法第十一條前段
、第二條第一項前段、第四十七條，判決如主文。
本案經檢察官魏雯祈到庭執行職務
中      華      民      國      八十九    年    五      月      卅一    日
                                臺灣桃園地方法院刑事第一庭
                                      法  官    曾  雨  明
右正本證明與原本無異。
如不服本判決，應於判決送達後十日內向本院提出上訴狀( 應附繕本 )，上訴於
臺灣高等法院。
                                      書記官    戴  育  萍
中        華        民        國   八十九   年     六     月    十二    日
附論罪科刑依據之法條：
毒品危害防制條例第十一條第一項
持有第一級毒品者，處三年以下有期徒刑、拘役或新臺幣五萬元以下罰金。


司法院資訊處製作；財團法人民間司法改革基金會備份。
